臺灣高等法院臺中分院民事裁定
111年度抗字第463號
抗  告  人  宏星環保科技有限公司
法定代理人  鍾文喜  
上列抗告人與相對人陳奕志即原鑫榮企業社間請求給付酬金等事
件，對於中華民國111年9月21日臺灣苗栗地方法院111年度訴字
第279號裁定提起抗告，本院裁定如下：
    主  文
抗告駁回。
抗告費用由抗告人負擔。
    理  由
一、按被告無當事人能力者，法院應以裁定駁回之，但其情形可
    以補正者，審判長應定期間先命補正，民事訴訟法第249條
    第1項第3款定有明文。又被告於起訴前死亡者，於起訴時已
    無當事人能力，尚不生補正之問題。而民事訴訟法第168條
    所定之承受訴訟，必以當事人於訴訟程序進行中死亡，始得
    由法定應續行訴訟之人承受其訴訟，若於起訴前死亡者，原
    即欠缺當事人能力之要件，亦無從適用上開規定命其繼承人
    承受訴訟之旨（最高法院91年度臺上字第455號判決意旨參
    照）。準此，被告於起訴前死亡者，因喪失權利能力，自無
    訴訟上之當事人能力，法院應依民事訴訟法第249條第1項第
    3款規定，以裁定駁回原告之訴，且無補正或承受訴訟之問
    題。
二、抗告意旨略以：伊提起本件請求給付酬金等訴訟（案號：原
    法院111年度訴字第279號，下稱本件訴訟）時原以「涂垂伶
    即鑫榮企業社」作為被告，經伊檢視原法院所函調鑫榮企業
    社之商業登記變更紀錄，鑫榮企業社於簽訂契約時之代表人
    為「陳奕志」，即於民國111年9月19日以「民事聲請更正被
    告狀」將本件訴訟被告更正為「陳奕志即原鑫榮企業社」。
    詎原法院於查知相對人業於111年2月26日死亡後，並未依民
    事訴訟法第199條及第199條之1等規定行使闡明權，曉諭伊
    為訴之變更或追加，卻在伊已繳納新臺幣8,260元裁判費之
    情況下，不予伊補正之機會，逕行於111年9月21日以裁定（
    下稱原裁定）駁回伊之起訴，侵害伊實體利益與程序利益，
    原裁定顯有違誤，爰提起抗告，請求廢棄原裁定等語。
三、經查，抗告人於111年7月25日提起本件訴訟（見原法院卷第
    11頁），並於同年9月19日更正被告為相對人「陳奕志即原
    鑫榮企業社」（見原法院卷第95頁），惟陳奕志業於起訴前
    之111年2月26日死亡，有個人資料查詢結果附卷可稽，揆諸
    前開說明，原法院本毋庸命抗告人補正，亦無聲明承受訴訟
    問題，即得裁定駁回抗告人之起訴，原法院以抗告人起訴不
    合法，裁定駁回抗告人之起訴，並無違誤。復按審判長應向
    當事人發問或曉諭，令其為事實上及法律上陳述、聲明證據
    或為其他必要之聲明及陳述；其所聲明或陳述有不明瞭或不
    完足者，應令其敘明或補充之。民事訴訟法第199 條第2 項
    固有明文。然係以當事人之聲明或陳述有不明瞭或不完足者
    為限。抗告人起訴後於「民事聲請更正被告狀」，明確記載
    以相對人為被告，並無不明瞭、不完足之情形，審判長未為
    闡明，自無違反上開法條所規定之闡明義務。抗告論旨，指
    摘原裁定不當，求予廢棄，非有理由，應予駁回。
四、據上論結，本件抗告為無理由，爰裁定如主文。　　
中　　華　　民　　國　　111 　年　　11　　月　　18　　日
            民事第三庭  審判長法　官   黃玉清
                              法　官   許旭聖
                              法　官   涂秀玲
正本係照原本作成。
不得再抗告。
                             書記官    卓佳儀
中　　華　　民　　國　　111 　年　　11　　月　　18　　日